【裁判字號】    99,訴,1913
【裁判日期】    991228
【裁判案由】    債務人異議之訴
【裁判全文】
臺灣高雄地方法院民事判決              99年度訴字第1913號
原      告  陳光展
訴訟代理人  吳春生律師
複代理人    蔡念幸
訴訟代理人  許龍升律師
            陳松甫律師
被      告  萬利通股份有限公司
法定代理人  陳田熞
訴訟代理人  何旭苓律師
當事人間債務人異議之訴事件，本院於民國99年12月14日言詞辯
論終結，判決如下：
  主  文
原告之訴駁回。
訴訟費用由原告負擔。
  事  實
一、原告主張：被告主張坐落高雄市三民區○○○○○段3715、
    3715-1 、3715-2 地號土地（下稱系爭土地）係由訴外人南
    和興產股份有限公司（下稱南和公司）出租予被告，租期自
    民國90年9 月1 日起至99年8 月31日（原告否認之），被告
    復於90年10月起至94年11月止將系爭土地之停車位出租予訴
    外人萬眾股份有限公司（下稱萬眾公司），萬眾公司復出租
    予原告，嗣於上述租期屆滿被告欲向萬眾公司收回系爭土地
    時，始發現萬眾公司將系爭土地出租予原告之情事，被告即
    本於其與南和公司間租賃關係占有系爭土地之法律關並代位
    萬眾公司請求原告將系爭土地上之地上物拆除並由被告代位
    受領系爭土地，嗣並獲臺灣高等法院高雄分院98年度上更(二)
    字第8 號勝訴判決確定（下稱系爭確定判決），被告遂持系
    爭確定判決向本院聲請強制執行（99年度司執字第44312 號
    ），惟被告與南和興產公司間之租賃期限僅至99年8 月31日
    止，逾此期限被告已無合法權源得請求原告返還系爭土地並
    由被告代位受領，爰依強制執行法第14條之規定提起本件債
    務人異議之訴。並聲明：本院99年度司執字第44312 號之執
    行程序應予撤銷。
二、被告則以：伊獲得拆屋還地之勝訴判決係基於伊為萬眾公司
    債權人地位代位行使租賃物返還請求權，而非原告所稱基於
    租賃契約而生之間接占有人地位，原告未能舉證限制萬眾公
    司行使租賃物返還請求權之法律依據，縱然租約已屆期，亦
    不影響系爭確定判決之效力，又伊已於99年7 月與南和公司
    協議展期原租賃時間1 年，嗣後仍負有返還租賃物之義務，
    故伊仍為間接占有人，原告主張並無理由等語，以玆抗辯，
    並聲明：駁回原告之訴。
三、兩造爭執及不爭執事項：
  (一)不爭執部分：
  1.被告以臺灣高等法院高雄分院98年度上更(二)字第8 號勝訴確
    定判決聲請強制執行，請求原告將系爭土地上之地上物拆除
    ，並代位萬眾公司受領系爭土地，本院以99年司執字第4431
    2 號強制執行事件受理在案。
  (二)爭執部分：
  1.被告與南和公司間是否仍有租賃關係存在？
  2.系爭執行名義成立後是否有足以妨礙或消滅債權人請求之事
    由發生？
四、兩造對於被告以系爭確定判決為執行名義，聲請執行法院拆
    除系爭土地上之地上物後將土地交還萬眾公司，並由被告代
    位受領，經本院執行處以99年度司執字第44312 號執行事件
    受理，及被告經原確定判決確認對系爭土地之租賃關係至99
    年8 月31日止等情，並不爭執，堪認為真實。兩造所爭執者
    為：(一)原告就系爭土地是否有合法占有的權源；(二)系爭執行
    名義成立之後，是否有足以妨礙或消滅債權人請求的事由發
    生；(三)被告就系爭土地是否有租賃權，是否有權受領系爭土
    地之交付占有；(四)被告是否得持原確定判決繼續執行？茲敘
    述如下。
五、按執行名義成立後，如有消滅或妨礙債權人請求之事由發生
    ，債務人得於強制執行程序終結前，向執行法院對債權人提
    起異議之訴，強制執行法第14條第1 項定有明文。被告持系
    爭確定判決聲請對原告強制執行，請求拆除系爭土地上如系
    爭確定判決附圖所示之地上物後，將土地交還萬眾公司，而
    由被告代位受領，係代位萬眾公司，基於民法第455 條之租
    賃物返還請求權，對於無權占有其土地之原告請求返還系爭
    土地，其債權人為萬眾公司，請求權為萬眾公司之租賃物返
    還請求權，僅由被告基於萬眾公司之債權人之地位代位受領
    ，有系爭確定判決可稽。則原告主張執行名義成立後，有「
    消滅或妨礙債權人請求之事由」，自係指「消滅或妨礙萬眾
    公司基於租賃物返還請求權所得為請求之事由」而言，在本
    件自屬已取得占有之權源或已取得所有權，而得限制萬眾公
    司權利之行使。惟查：
  (一)原告並未爭執萬眾公司原為系爭土地之出租人，而其對於占
    有系爭土地之權源原為租賃權，然查系爭土地係南和公司所
    有，出租予被告，被告轉租與萬眾公司，萬眾公司再違約轉
    租與原告，惟萬眾公司已終止與原告間之租賃契約，被告亦
    終止與萬眾公司間之租賃契約，又原告並迄今未向南和公司
    承租系爭土地，足見原告系爭土地並未具有合法之占有權源
    。
  (二)再者，系爭執行名義於99年7 月30日判決確定，原告雖主張
    ：系爭確定判決僅確認被告之承租權至99年8 月31日，之後
    被告縱取得承租人地位，並未基於承租權另行取得執行名義
    ，不得持原確定判決對伊執行，按之上揭說明，核係誤認執
    行名義之請求權為被告之承租權，且未能舉證證明已取得足
    以限制萬眾公司租賃物返還請求權之行使之權源。從而，應
    認原告主張於執行名義成立後，有足以消滅或妨礙債權人請
    求之事由發生，尚屬無據，原告應將系爭地上物拆除後將土
    地返還萬眾公司之義務並未消滅。至於被告是否得基於99年
    8 月31日以後發生之租賃權，代位受領萬眾公司受領系爭土
    地之交付，乃其與萬眾公司間之關係，唯有萬眾公司或系爭
    土地之所有權人即南和公司得主張之，尚非無占有權利之原
    告所得據以排除強制執行。
  (三)從而，原告主張被告現有之租賃權非屬系爭確定判決既判力
    範圍，有強制執行法第14條之事由，不得再據該確定判決對
    原告強制執行云云，為無理由。
六、綜上，原告認被告未在本件執行名義成立後取得之承租權另
    行取得執行名義，主張有本件強制執行法第14條之事由，為
    無理由，應予駁回。兩造其餘攻擊、防禦，於終局判決不生
    影響，爰不予一一論述，附此敘明。
七、據上論結，原告之訴為無理由，依民事訴訟法第78條，判決
    如主文。
中    華    民    國    99    年    12    月    28    日
                  民事第一庭  法  官張茹棻
以上正本係照原本作成。
如對本判決上訴，須於判決送達後20日內向本院提出上訴狀。如
委任律師提起上訴者，應一併繳納上訴審裁判費。
中    華    民    國    99    年    12    月    28    日
                              書記官林瑞標

司法院資訊處製作；財團法人民間司法改革基金會備份。
